【裁判字號】    91,連易,27
【裁判日期】    920318
【裁判案由】    公共危險
【裁判全文】
福建金門地方法院刑事判決                          九十一年度連易字第二七號
    公  訴  人  福建金門地方法院檢察署檢察官
    被      告  甲○○
右被告因公共危險案件，經檢察官提起公訴（九十一年度連偵字第一二七號），本院
判決如左：
    主  文
甲○○失火燒燬現供人使用之住宅，處有期徒刑參月，如易科罰金，以參佰元折算壹
日。
    事  實
一、甲○○係位於連江縣莒光鄉田沃村六十七號旁搭建之鐵皮屋「小蔡的店」之負責
    人，平日該店一樓為經營美髮生意，二樓為供居家生活之臥室，本應注意日常生
    活之用電、消防之安全以防止火災之發生，而依當時情形又非不能注意，惟疏未
    注意，明知上址二樓臥室電源總開關處，外接多條電源線，供電予各電器用品，
    又未注意定時維修管理，致上述電源線長期蓄熱，使絕緣塑膠老化，終於九十一
    年九月二十六日十時三十五分許，在上址因電線短路引燃大火，非但使上址付之
    一炬，並延燒波及鄰近六十七號「友誼山莊」及六十六之一號之「宏龍商店」等
    住戶，致皆受有財務之重大損害。
二、案經連江縣警察局報請福建金門地方法院檢察署檢察官偵查起訴。
    理  由
一、訊據被告甲○○矢口否認右揭公共危險犯行，辯稱：起火點可能為宏龍商店南邊
    木造之儲藏室，火苗可能在該儲藏室內產生後，再吹到伊店二樓住處，當天吹的
    是北風，又宏龍商店應營網咖，常有阿兵哥在抽煙亂丟煙蒂，鐵皮屋才蓋一年，
    電線不會老化云云。惟查：
（一）右揭犯罪情事，業據目擊起火點之證人即宏龍商店負責人鄭蓮金在偵查中及本
      院審理時證述綦詳，核與連江縣消防局火災調查原因報告書所研判之起火點相
      符，並有研判照片十一幀、莒光消防分隊火災出勤觀察紀錄單、小蔡的店室內
      配置圖、火災現場地形圖、田沃村六十七號友誼山莊室內配置圖、六十六號之
      一宏龍商店二樓室內配置圖附卷足參。
（二）根據莒光消防分隊火災出勤觀察紀錄，田沃村六十六號之一宏龍商店是由田沃
      村六十七號旁搭建之鐵皮屋透過窗戶隔鄰之木造儲藏室向內延燒，參以卷附之
      現場照片（照片三），六十六號之一外觀僅南面靠近道路之部分鐵皮變色，足
      認火勢係由六十七號往六十六號之一延燒。又被告所有之六十七號鐵皮屋內木
      造樓梯正面燃燒碳化燒失嚴重，背面未有受火勢波及，且亦無碳粒子依附（現
      場照片七、八），堪認火勢係從二樓向一樓延燒，再佐以現場照片（照片五、
      六），位於六十七號及六十六號之一中間之戶外電線桿之燒燬剝落之情況以觀
      ，亦為南面（即靠近六十七號）部分及六十七號二樓窗戶部分燒燬得較為嚴重
      ，足認火勢係由六十七號往六十六號之一並由六十七號二樓往一樓延燒。
（三）被告雖辯稱係因被害人鄭蓮金所經營之網路咖啡店客人亂丟煙蒂再加上當日吹
      北風，因而主張起火點在六十六號之一宏龍商店並往六十七號延燒云云，惟依
      連江縣消防局火災調查原因報告書所載，現場並無香煙、打火機等可能引火之
      火種，再依莒光消防分隊火災出勤觀察紀錄單記載當日之天氣狀況雖吹北風，
      惟天氣良好、風不大等情以觀，被告所辯，顯無可採，並不足以為被告有利之
      認定。又連江縣消防局火災調查原因報告書及莒光消防分隊火災出勤觀察紀錄
      ，皆為事發當天依法執行公務之消防隊員，根據當天情形為詳細確實之記載，
      本院認並無偏頗或違背經驗法則之情形，因而無到院說明之必要，附此敘明。
（四）綜上所述，被告原應注意用電、消防之安全以防止火災之發生，而依當時情形
      又非不能注意，竟未注意，明知自宅二樓電源總開關處，外接多條電源線，供
      電予各電器用品，又未注意定時維修管理，致上述電源線長期蓄熱，電線短路
      引燃大火，其對本件火災之發生為有過失，堪可認定。是被告所辯顯係事後卸
      責之詞，委無足採，其罪嫌堪予認定。
二、核被告所為，係犯刑法第一百七十三條第二項之失火罪。爰審酌被告犯罪動機、
    因過失而犯罪、犯罪所造成之損害重大及迄今未與被害人達成和解等一切情狀，
    量處如主文所示之刑，併諭知易科罰金之折算標準。
據上論斷，應依刑事訴訟法第二百九十九條第一項前段、刑法第一百七十三條第二項
、第四十一條第一項前段、罰金罰鍰提高標準條例第一條前段，判決如主文。
本案經檢察官宋重和到庭執行職務。
中      華      民      國      九十二    年      三      月    十八    日
                                          福建金門地方法院連江刑事庭
                                                  法  官  葉  珊  谷
右判決正本證明與原本無異。
對於本件判決如有不服，應於收受送達後十日內向本院提出上訴書狀，上訴於福建高
等法院金門分院，並按他造當事人之人數附具繕本。
中      華      民      國      九十二    年      三      月    十八    日
                                                  書記官  林  長  貴
附錄本案論罪科刑法條
刑法第一七三條第一項、第二項：
放火燒燬現供人使用之住宅或現有人所在之建築物、礦坑、火車、電車或其他供水、
陸、空公眾運輸之舟、車、航空機者，處無期徒刑或七年以上有期徒刑。
失火燒燬前項之物者，處一年以下有期徒刑、拘役或五百元以下罰金。


司法院資訊處製作；財團法人民間司法改革基金會備份。
